---
title: "Analyse de GliomaData avec NetSGCCA"
output: html_notebook
---

# Le jeu de données Glioma data
GliomaData est un jeu de données multi-omique sur les gliomes malins pédiatriques, provenant de Gustave Roussy via le Dr Jacques GRILL. Il y a 53 observations sur 2 modalités (Gene expression - GE et copy number - CGH). L'objectif est de prédire la localisation de la tumeur : supratentorielle (cort), infratentorielle (dipg) ou ligne médiane (midl).

```{r glioma data, echo=T, eval=TRUE}
library(gliomaData)
data(ge_cgh_locIGR)

summary(ge_cgh_locIGR)
summary(ge_cgh_locIGR$multiblocks)
summary(ge_cgh_locIGR$ylabel)

lapply(ge_cgh_locIGR$multiblocks, dim)
```

Les performances de prédictions ont été évaluées pour SGCCA dans l'article Tenenhaus et al. (2014). Le but de ce script est de tester la méthode netSGCCA, qui applique une contrainte graphNet sur un ou plusieurs blocs, de manière à ce que les variables proches dans le graphe aient des poids similaires dans le modèle. Sont-elles de prédiction sont-elles au moins équivalentes ? L'interprétabilité du modèle le plus performant est-elle améliorée ?

## Annotation des sondes microarray du bloc GE
```{r}
# if (!requireNamespace("BiocManager", quietly = TRUE))
#     install.packages("BiocManager")
# 
# BiocManager::install("hgug4112a.db")  # Agilent 44 K Whole Human Genome Array G4112F

library(hgug4112a.db)

# Exemple de probes
probes <- colnames(ge_cgh_locIGR$multiblocks$GE)

# Vérifie si ces probes sont bien sur la plateforme

mapped_genes <- AnnotationDbi::select(
  hgug4112a.db,
  keys = probes,
  columns = c("SYMBOL"),
  keytype = "PROBEID"
)

print(mapped_genes)

```
# Gestion des sondes sans SYMBOL

```{r}
mapped_genes_unique <- mapped_genes[!duplicated(mapped_genes$PROBEID),]
rownames(mapped_genes_unique) <- mapped_genes_unique$PROBEID
colnames(ge_cgh_locIGR$multiblocks$GE) <- mapped_genes_unique[colnames(ge_cgh_locIGR$multiblocks$GE), "SYMBOL"]

ge_cgh_locIGR$multiblocks$GE <- ge_cgh_locIGR$multiblocks$GE[, !is.na(colnames(ge_cgh_locIGR$multiblocks$GE))]

mapped_genes_unique_na <- mapped_genes_unique[!is.na(mapped_genes_unique$SYMBOL),]

```


## chargement de String, mapping des gènes et gestion des doublons dans String DB
Pour ce premier test, on choisit un "petit" graphe mais quand même réaliste : String. La contrainte graphe est appliquée uniquement sur le bloc GE.
```{r}
# BiocManager::install("STRINGdb")

library(STRINGdb)
string_db <- STRINGdb$new(version="11.5", species=9606, score_threshold=900) # 400 = mild evidence, 700 = strong evidence

mapped <- string_db$map(mapped_genes_unique_na, "SYMBOL", removeUnmappedRows=TRUE)
head(mapped)

filtered <- mapped[mapped$SYMBOL %in% colnames(ge_cgh_locIGR$multiblocks$GE),]

interactions <- string_db$get_interactions(filtered$STRING_id)
head(interactions)

id2sym <- setNames(mapped$SYMBOL, mapped$STRING_id)

# Ajout des SYMBOLs dans les colonnes d’interactions
interactions$from_symbol <- id2sym[interactions$from]
interactions$to_symbol   <- id2sym[interactions$to]

# Supprimer les auto-interactions entre isoformes d’un même gène
interactions <- interactions[interactions$from_symbol != interactions$to_symbol, ]

# Créer un data.frame d’interactions symbol–symbol, en agrégant les doublons
library(dplyr)

symbol_edges <- interactions %>%
  group_by(from_symbol, to_symbol) %>%
  summarise(weight = sum(combined_score), .groups = "drop")  # ou sum(score) si tu as un score

# (Optionnel) ordonner pour éviter les doublons inversés
symbol_edges <- symbol_edges %>%
  rowwise() %>%
  mutate(
    gene1 = min(from_symbol, to_symbol),
    gene2 = max(from_symbol, to_symbol)
  ) %>%
  group_by(gene1, gene2) %>%
  summarise(weight = sum(weight), .groups = "drop")


```

# Création du graphe et gestion des doublons, le cas échéant

```{r}
library(igraph)

# Créer un graphe igraph à partir des interactions
g <- graph_from_data_frame(
  d = symbol_edges[, c("gene1", "gene2")],
  directed = FALSE
)

# Assigner les noms visibles
V(g)$label <- V(g)$name # les noms sont déjà des symbols

# Fusionner les nœuds ayant le même gène symbol
# g_merged <- contract(
#   g,
#   mapping = as.numeric(as.factor(V(g)$name)),  # groupe par symbol
#   vertex.attr.comb = list(
#     name = function(x) unique(x)[1],        # garder un nom
#     symbol = function(x) unique(x)[1],      # garder le symbole
#     label = function(x) unique(x)[1],       # pour affichage
#     "ignore"                                # ignorer les autres attributs
#   )
# )

# Simplifier les arêtes : combiner les arêtes multiples
# g_merged <- simplify(g_merged, remove.loops = TRUE, edge.attr.comb = "sum")


# plot(g_merged,
#      vertex.label = V(g)$label,
#      vertex.size = 5,
#      vertex.label.cex = 0.8,
#      vertex.label.color = "black",
#      main = "Réseau gène-gène (SYMBOLs)")

write_graph(g, file = "gene_network.graphml", format = "graphml")
```


# Gestion des singletons
Les singletons ne sont pas dans le graphe car celui-ci est construit à partir des interactions. Les dimensions du bloc GE et du laplacien ne correspondent donc pas. Pour l'instant, on choisit de supprimer les singletons du bloc GE. Nous verrons ensuite comment les gérer.
```{r}
my_genes <- intersect(colnames(ge_cgh_locIGR$multiblocks$GE), V(g)$label)
my_genes_2 <- intersect(V(g)$label, colnames(ge_cgh_locIGR$multiblocks$GE))

mini_GE <- ge_cgh_locIGR$multiblocks$GE[, my_genes]
my_mapped_genes <- mapped_genes_unique_na[mapped_genes_unique_na$SYMBOL %in% my_genes, ]

maxi_GE <- ge_cgh_locIGR$multiblocks$GE
ge_cgh_locIGR$multiblocks$GE <- mini_GE

```


# Calcul du Laplacian

```{r}
L = laplacian_matrix(g, )
graph_laplacians=list(L, NULL, NULL)

```

# Fit netSGCCA

```{r}
library(devtools)

#load_all("/env/cnrgh/proj/math_stats/scratch/gloaguen/graph_multiblox/RGCCA/R/.")
devtools::load_all("~/gits/RGCCA")

blocks = list(rna=ge_cgh_locIGR$multiblocks$GE, cnv=ge_cgh_locIGR$multiblocks$CGH, loc=ge_cgh_locIGR$multiblocks$y)
design = matrix(1, 3, 3)
diag(design) = 0
lambda=c(0.5, 0, 0)
s = c(0.1, 0.3, 1)
# diverges
fit.sgcca <- rgcca(blocks = blocks, 
                   ncomp = 1,
                   connection=design,
                   response = 3,
                   sparsity = s,
                   verbose = TRUE,
                   lambda=lambda,
                   graph_laplacians = graph_laplacians,
                   mu_init=1, woodburry=FALSE, ranks=NULL)

plot(fit.sgcca, type="samples", response = as.factor(ge_cgh_locIGR$ylabel))

```


# Afficher le réseau des gènes sélectionnés

```{r}
source(file = "~/gits/RGCCA/utils/get_clean_string_network.R")

# Afficher le graphe des gènes sélectionnés
hist(log10(abs(fit.sgcca$a$rna)), n=100)
select_genes <-  fit.sgcca$a$rna[abs(fit.sgcca$a$rna) > 10^-6,]

# res_g <- get_clean_string_network(data.frame(SYMBOL=names(select_genes)))
res_g <- induced_subgraph(g, vids = names(select_genes)) # on extrait le sous-graphe des gènes sélectionnés
subg <- induced_subgraph(res_g, vids = V(res_g)[degree(res_g)>0]) # on supprime les singletons

plot(res_g,
     vertex.label = V(res_g)$name,
     vertex.size = 5,
     vertex.label.cex = 0.8,
     vertex.label.color = "black",
     main = "Réseau gène-gène (SYMBOLs) sélectionnés par netSGCCA")

write_graph(g, file = "glioma_data_netSGCCA_gene_network.graphml", format = "graphml")

```

# Performance de classification du modèle

```{r}
library(caret)

n_folds = 1
inTrain <- createDataPartition(y=ge_cgh_locIGR$ylabel, p=0.75, list = F, times = n_folds)

my_blocks <- list(GE = ge_cgh_locIGR$multiblocks$GE, CGH = ge_cgh_locIGR$multiblocks$CGH, LOC = ge_cgh_locIGR$ylabel)

training <- NULL
testing <- NULL
fit.sgcca <- NULL
predict.sgcca <- NULL
predict.val.sgcca <- NULL


for(i in 1:n_folds){
  training[[i]] <- lapply(my_blocks, function(b) b[inTrain[, i],])
  testing[[i]] <- lapply(my_blocks, function(b) b[-inTrain[, i],])
  cv_out[[i]] <- rgcca_cv(blocks = training[[i]], 
                                   ncomp = 1,
                                   connection=design,
                                   response = 3,
                                   par_type = "sparsity",
                                   par_length = 5,
                                   verbose = TRUE,
                                   prediction_model = "lda",
                                   lambda=lambda,
                                   graph_laplacians = graph_laplacians,
                                   mu_init=1, woodburry=FALSE, ranks=NULL)
  
  fit.sgcca[[i]] <- rgcca(cv_out[[i]])
  predict.val.sgcca[[i]] <- rgcca_predict(rgcca_res=fit.sgcca[[i]],
                                   blocks_test = testing[[i]],
                                   prediction_model = "lda",
                                   metric="Accuracy"
  )
}

print(predict.val.sgcca)


```

